【裁判字號】    91,交聲,988
【裁判日期】    920217
【裁判案由】    聲明異議
【裁判全文】
臺灣臺中地方法院交通事件裁定                    九十一年度交聲字第九八八號
    原處分機關  交通部公路總局台中區監理所
    異議人即
    受處分人    陳奕州
右列受處分人因違反道路交通管理處罰條例案件，對於交通部公路總局台中區監理所
九十一年十一月十八日所為之裁決（中監違字第裁六○─ＧＢ0000000號裁決
書），聲明異議，本院裁定如左：
    主  文
原處分撤銷。
陳奕州不罰。
    理  由
一、原處分機關略以：本案係台中市警察局第五分局舉發受處分人陳奕州駕駛車號６
    Ｑ─１０５６號自小客車，於九十一年十月十八日十六時三十分許，在台中市○
    ○路更生巷口處，因「汽車駕駛人肇事致人受傷逃逸」違規，受處分人於應到案
    日期前提出申訴，經原舉發機關函覆違規屬實，該所遂於九十一年十一月十八日
    以中監違字第裁六○─ＧＢ0000000號裁決書，裁處吊銷駕駛執照並終身
    不得考領，於法並無不合等語。
二、本件異議人即受處分人陳奕州則以：異議人於九十一年十月十八日十六時三十分
    許，在台中市○○路更生巷口處，因欲左轉適逢被害人邱金蓮騎腳踏車行經該路
    口，而發生輕微擦撞，是時異議人並無因此即加速逃走之行，而係發生事故後即
    踩剎車，並於同時觀看被害人，且認被害人並未受傷始將汽車駛離現場，並未有
    明知被害人受傷而逃逸之故意即逃逸之事實，原舉發機關之舉發實有違誤，爰聲
    明異議云云。
三、按汽車駕駛人駕駛汽車肇事致人受傷或死亡，應即採取救護或其他必要措施，並
    向警察機關報告，不得駛離；逃逸者吊銷駕駛執照，並終身不得考領，道路交通
    管理處罰條例第六十二條第一項、第六十七條分別定有明文。查：本件受處分人
    即異議人陳奕州駕駛車號６Ｑ－１０５６號自用小客車，於民國九十一年十月十
    八日十六時三十分許，沿更生巷行進，遇環中路時綠燈左轉至環中路，其本應注
    意汽車行駛時，駕駛人應注意車前狀況，並隨時採取必要之安全措施，而依當時
    情形又無不能注意之情事，竟疏於注意，適同一時地由邱金蓮騎乘腳踏車，在環
    中路更生巷口欲直行進入更生巷，亦疏於留意他車行駛路口狀況，而與異議人駕
    駛之自小客車車頭發生輕微擦撞，致邱金蓮人車倒地後，受有外傷性血胸合併肋
    骨骨折、右側脛股線性骨折等傷害。然異議人於事故發生後並未下車查看，為邱
    金蓮請路人記下車號後，經警循線查獲，並掣開「肇事致人受傷逃逸」之舉發通
    知單一紙移送等情，有台中市警察局舉發違反道路交通管理事件通知單、道路交
    通事故處理紀錄登記簿、車損照片及傷害診斷証明書等件附卷可稽，惟異議人辯
    稱：當時因見邱金蓮車禍後站起來把腳踏車扶正，以為對方沒事才沒有下車查看
    ，並無肇事致人受傷逃逸之故意等語。經查：本件車禍事故業經台灣台中地方法
    院檢察署以九十一年度偵字第二三九二六號認定異議人於發生交通事故後，因見
    邱金蓮有爬來扶正腳踏車而誤認邱金蓮並未受有傷害，故並未有肇事致人受傷而
    仍逃逸之故意而為不起訴處分在案，此有該署九十一年度偵字第二三九二六號不
    起訴處分書一紙在卷可稽。且依該卷附兩車車損照片顯示，異議人所駕駛之小客
    車並無明顯撞擊痕跡，而邱金蓮所騎車之腳踏車欄僅輕微凹陷等情以觀，足見本
    件車禍發生當時車速極慢，其撞擊力道應甚輕微，而依同前偵卷所附被害人照片
    ，亦未見有何外傷出血之情形，致使異議人誤認邱金蓮未受有傷害，故未下車查
    看，已如前述，準此，異議人辯稱其並不知道邱金蓮受有傷害等語，尚可採信。
    綜上所述，則本件異議人既不知有肇事後致人受傷之情事，難認有逃逸之主觀上
    故意，原處分機關遽以裁罰吊銷駕駛執照並終身不得考領，尚有未洽，異議人之
    異議有理由，原處分自應予以撤銷並為不罰之諭知。
據上論斷，應依道路交通管理處罰條例第八十七條第二項、道路交通案件處理辦法第
二十條，裁定如主文。
中      華      民      國    九十二    年       二     月     十七    日
                                        臺灣臺中地方法院交通法庭
                                            法  官   王  靜  秋
右正本證明與原本無異。
如不服本裁定應於送達後五日內向本院提出抗告狀。
                                            書記官
中      華      民      國    九十二    年   二      月  十七     日


司法院資訊處製作；財團法人民間司法改革基金會備份。
